【裁判字號】    98,台抗,967
【裁判日期】    981217
【裁判案由】    確認神明會會份權存在等
【裁判全文】
最高法院民事裁定              九十八年度台抗字第九六七號
再 抗告 人  宇 ○ ○
            宙 ○ ○
            玄 ○ ○
            黃 ○ ○
            辰 ○ ○（兼陳守.
            乙 ○ ○（兼莊文.
            申 ○ ○（即蔡鎮.
共      同
訴訟代理人  歐 宇 倫律師
            林 蓓 珍律師
再 抗告 人  癸○○○（即陳守.
            子 ○ ○（即陳守.
            丑 ○ ○（即陳守.
            寅 ○ ○（即陳守.
            卯 ○ ○（即陳守.
            丁 ○ ○（即莊文.
            丙 ○ ○（即莊文.
            戊 ○ ○（即莊文.
            己 ○ ○（即莊文.
            庚 ○ ○（即莊文.
            辛 ○ ○（即莊文.
            壬○○○（即莊文生.
            巳 ○ ○（即蔡鎮.
            午 ○ ○（即蔡鎮.
            未 ○ ○（即蔡鎮.
            酉 ○ ○（即蔡鎮.
            戌 ○ ○（即蔡鎮.
            亥 ○ ○（即蔡鎮.
            天 ○ ○（即蔡鎮.
            地 ○ ○（即蔡鎮.
上列再抗告人因與相對人甲○○間請求確認神明會會份權存在等
事件，對於中華民國九十八年八月十八日台灣高等法院裁定（九
十八年度抗字第一二六二號），提起再抗告，本院裁定如下：
    主  文
原裁定廢棄，應由台灣高等法院更為裁定。
    理  由
本件相對人起訴請求確認再抗告人對於系爭神明會天上聖母之會
份權不存在事件，其中是否應由再抗告人辰○○以次二十三人因
繼承關係而各自承受第一審共同被告陳守珪、莊文生、蔡鎮源之
訴訟，其訴訟標的對於各該繼承人全體即有合一確定之必要。依
民事訴訟法第五十六條第一款規定，再抗告人宇○○以次七人提
起再抗告之效力，及於未提起再抗告之癸○○○以次二十人。爰
併列癸○○○以次二十人為再抗告人，合先敘明。
次按訴訟標的之法律關係得繼承者，於當事人死亡時，原當然停
止之訴訟程序，因其繼承人之承受訴訟而續行，此觀民事訴訟法
第一百六十八條規定自明。是以得承受訴訟之人，應以對該訴訟
標的法律關係有繼承權者為限。法院依聲請或職權裁定命第三人
承受訴訟前，必須審查認定該第三人確為所爭執之訴訟標的法律
關係之繼承權人後，始得為之。本件系爭神明會會份權之存否，
如兼具身分與財產權法律關係之性質，則於訴訟程序中為會員之
當事人死亡時，是否應命第三人承受訴訟，即端視該會份權法律
關係得否為繼承標的，以及第三人是否為會份權之繼承權人而定
。準此，再抗告人或辯稱：系爭神明會之會員乃經由原會員之推
薦而產生，於會員死亡時，即告消滅，會員身分非因、亦不得因
繼承取得；或稱：縱得繼承，仍非由會員之法定「全體」繼承人
承繼等語（原法院卷三六至三九頁），自攸關再抗告人陳珮玟以
次二十三人是否因民法繼承編關於繼承順序之規定而得以會份權
繼承人之身分承受訴訟之判斷，非無詳為勾稽審認之必要。原法
院未遑究明，於第一審共同被告陳守珪、莊文生、蔡鎮源在訴訟
程序中死亡時，遽依相對人之聲請，命該三人之全體繼承人即再
抗告人陳珮玟以次二十三人分別承受訴訟，殊嫌速斷。再抗告意
旨，指摘原裁定不當，求予廢棄，非無理由。
據上論結，本件再抗告為有理由。依民事訴訟法第四百九十五條
之一第二項、第四百七十七條第一項、第四百七十八條第二項，
裁定如主文。
中    華    民    國  九十八  年   十二   月   十七   日
                      最高法院民事第三庭
                          審判長法官  蘇  茂  秋
                                法官  陳  碧  玉
                                法官  王  仁  貴
                                法官  張  宗  權
                                法官  吳  麗  女
      本件正本證明與原本無異
                                      書  記  官
中    華    民    國  九十八  年   十二   月  二十九  日
                                                      K


司法院資訊處製作；財團法人民間司法改革基金會備份。
